臺灣高等法院臺南分院刑事裁定　　　九十三年度交抗字第五七號　Ａ
　　　抗　告　人　甲○○○
右列抗告人因違反道路交通管理處罰條例案件，不服臺灣嘉義地方法院中華民國九十
三年三月三十日所為裁定（九十三年度交聲字第八號）提起抗告，本院裁定如左：
      主      文
抗告駁回。
      理      由
一、抗告意旨略以：抗告人停放處並非紅磚（人行道），而且是第一次，該予以警告
    處理，爰依法提起抗告，請撤銷原裁定云云。
二、按汽車駕駛人，在禁止臨時停車處所停車者，處新臺幣六百元以上一千二百元以
    下罰鍰，道路交通管理處罰條例第五十六條第一項第一款定有明文。所謂「人行
    道」係指專供行人通行之騎樓、走廊，及劃設供行人行走之地面道路，與人行天
    橋及人行地下道；「停車」係指車輛停放於道路兩側或停車場所，而不立即行駛
    者，道路交通管理處罰條例第三條第三款、第十款均分別定有明文。又道路交通
    安全規則第一百十一條第一項第一款明文規定：人行道不得臨時停車。因此，人
    行道禁止臨時停車，停車於其上者，其違反道路交通管理處罰條例第五十六條第
    一項第一款規定甚明。
三、經查，抗告人甲○○○確於九十二年二月十八日上午十一時三十分許，停放其所
    有車牌號碼ＵＩＥ－四０六號輕型機車在嘉義市○○路五三七號前，而經嘉義市
    警察局交通隊以「在禁止臨時停車處所停車」為由舉發違規，原處分機關並於九
    十二年十一月六日以嘉監裁字第裁７０－Ｌ00000000號裁決書，依道路
    交通管理處罰條例第五十六條第一項第一款規定，以抗告人在禁止臨時停車處所
    停車為由，裁罰異議人一千二百元等情，業據抗告人於聲明異議狀自承不諱，且
    有嘉義市警察局九十二年二月二十四日嘉市警交字第Ｌ00000000號舉發
    違反道路交通管理事件通知單、交通部公路總局嘉義區監理所九十二年十一月六
    日嘉監裁字第裁７０－Ｌ00000000號裁決書各一份及違規照片一張在卷
    足憑。是抗告人停放前開機車之地點顯係人行道，確屬禁止臨時停車之處所，應
    無疑義。抗告人雖於抗告狀又改稱其未停於人行道，卻未說明其所停處所，且本
    件舉發事由已記載抗告人確係違規停放，是其抗告狀空言抗辯未停放人行道，自
    無足取。
四、次查，抗告人甲○○○所有前開輕型機車之車籍資料雖係「嘉義市盧厝里十一鄰
    盧厝二八之二八號」，有交通部公路總局嘉義區監理所九十三年二月十一日嘉監
    車字第０９３０００２２３９號函乙紙附卷可參（詳原審卷第一七、一八頁），
    惟上址業於八十三年八月一日整編門牌為「嘉義市○○街二一六號」，亦有嘉義
    市東區戶政事務所九十三年二月二十七日嘉市東戶行字第０９３００００９４３
    號函乙紙附卷可稽（詳原審卷第三０頁），而抗告人所有上開輕型機車之車籍資
    料於八十三年八月一日由「嘉義市盧厝里十一鄰盧厝二八之二八號」，整編門牌
    為「嘉義市○○街二一六號」之事實，業經嘉義市東區戶政事務所依據臺灣省政
    府警務處七十八年八月二十九日七八警戶字第九六四五八號函規定，於八十三年
    八月二十五日以嘉市東戶行字第五０六五號函通知監理所等情，有嘉義市東區戶
    政事務所九十三年三月九日嘉市東戶行字第０９３０００１１０７號函附卷可稽
    （詳原審卷第三三至三六頁），足見抗告人所有上開輕型機車之車籍資料於八十
    三年八月一日整編門牌後，嘉義市東區戶政事務所確有通知監理所，應堪認定。
    前開舉發違反道路交通管理事件通知單，於九十二年二月二十六日經原舉發單位
    以掛號郵寄抗告人上開車籍地，遭郵局以「查無此號」退回，並經原舉發單位於
    九十二年三月十三日以公告辦理公示送達，原處分機關即交通部公路總局嘉義區
    監理所即依違反道路交通管理處罰條例第五十六條第一項第一款規定，處抗告人
    罰鍰一千二百元等情，有前揭通知單、交通部公路總局嘉義區監理所九十二年十
    二月十一日９２嘉監裁字第１６４８１號函後附之嘉義市警察局第二分局九十二
    年十二月十七日嘉市警二交字第０９２００３５２２７號函、嘉義市警察局第二
    分局九十二年三月十三日嘉市警二交字第０９２００００８２２號函、公告，以
    及交通部公路總局嘉義區監理所九十二年十一月六日嘉監裁字第裁７０－Ｌ00
    000000號裁決書等在卷可參。惟嘉義市東區戶政事務所既於八十三年八月
    二十五日以嘉市東戶行字第五０六五號函通知監理所抗告人之上開車籍資料於八
    十三年八月一日整編門牌後異動為「嘉義市○○街二一六號」，則抗告人之應受
    送達處所應無送達不到之情，至為明顯。揆諸上開說明，監理機關既已自嘉義市
    東區戶政事務所得知抗告人整編門牌後之正確地址，自無礙於監理資料管理之正
    確性，自得免除抗告人之申報義務。是前揭舉發通知單寄送之地址雖為「嘉義市
    盧厝里十一鄰盧厝二八之二八號」，且有該舉發通知單送達於本件抗告人時遭退
    件之紀錄，然本件抗告人既無應受送達之處所不明之情形，是縱舉發機關對抗告
    人上開整編門牌前之地址為送達，惟其並未對抗告人整編門牌後之地址為送達，
    在無法得知是否依法送達之情下（即未有何公示送達之要件），即以掛號郵寄無
    法送達為由逕為公示送達，揆諸前揭說明，該公示送達自與法有違，亦不生公示
    送達之效力，即難謂嘉義市警察局已將上開舉發違反道路交通管理事件通知單合
    法送達予抗告人。
五、綜上所述，原審因認本件抗告人既無應送達處所不明之情形，自不符前開行政程
    序法第七十八條第一項第一款、第二項公示送達之情形，因此，本件舉發機關所
    為郵寄送達及公示送達，均於法不合，是自無從期待抗告人能按時到案，認為原
    處分機關既未能將舉發通知單合法送達予抗告人，自難期待其於二個月按期繳納
    罰鍰，而處以最高額罰鍰之裁罰，故將原處分所處罰鍰新臺幣一千二百元部分撤
    銷，改處抗告人甲○○○處最低額之罰鍰新臺幣六百元。本院經核原裁定，認事
    用法，俱無不合，且此處分亦與抗告人聲明異議意旨相同。抗告意旨空言否認有
    違規停放於人行道，指摘原裁定不當，自不足取。至於抗告狀又認本件違規不必
    裁罰，僅警告即可，核與法令之規定不符，本院自無從准許，是本件抗告為無理
    由，應予駁回。
據上論斷，應依道路交通案件處理辦法第二十六條，刑事訴訟法第四百零八條第一項
前段、第四百十二條，裁定如主文。
中    華    民    國      九十三      年      五      月四      日
                                  臺灣高等法院臺南分院刑事第一庭
                                      審判長法官  黃    崑    宗
                                            法官  蔡    長    林
                                            法官  李    文    福
右正本證明與原本無異。
不得再抗告。
                                      法院書記官  李    良    倩
中    華    民    國      九十三      年      五      月        五      日
